臺灣高等法院刑事判決
                                   108年度上訴字第3059號
上  訴  人
即  被  告  施伯倫


選任辯護人  陳俊隆律師
            李長彥律師
上列上訴人因違反毒品危害防制條例案件，不服臺灣臺北地方法
院108年度審訴字第573號，中華民國108年8月6日第一審判決（
起訴案號：臺灣臺北地方檢察署108年度毒偵字第1392號），提
起上訴，本院判決如下：
    主  文
上訴駁回。
    犯罪事實
一、施伯倫前於民國97年間，因施用第二級毒品案件，經臺灣新
    北地方法院以97年度毒聲字第77號裁定送觀察、勒戒後，認
    無繼續施用毒品之傾向，於97年4月15日執行完畢釋放出所
    ，並由臺灣板橋地方法院檢察署（已更名為臺灣新北地方檢
    察署）檢察官以96年度毒偵字第6910號為不起訴處分確定；
    復於104年間，因施用第二級毒品案件，經同法院判決判處
    有期徒刑五月確定，於104年7月27日易科罰金執行完畢；再
    於105年間因施用第二級毒品案件，再經同法院判決判處有
    期徒刑六月，於106年11月9日假釋出監並付保護管束，迄至
    106年12月1日假釋期滿未經撤銷，視為執行完畢。詎其猶未
    知悔改，明知海洛因、甲基安非他命、MDMA（3,4-亞甲基雙
    氧甲基安非他命）及大麻，分別係毒品危害防制條例第2條
    第2項第1款、第2款管制之第一級及第二級毒品，不得非法
    持有，亦不得非法持有純質淨重20公克以上，竟仍基於持有
    第二級毒品純質淨重20公克以上及持有第一級、第二級毒品
    之犯意，於108年3月間，在不詳地點，以不詳價格購得後而
    持有。復基於施用第一級毒品海洛因及第二級毒品甲基安非
    他命之犯意，於108年3月21日為警採尿回溯前26小時之內某
    時許及同年月19日上午8時許，在新北市三峽區學士路附近
    友人住處等處所，施用第一級毒品海洛因及第二級毒品甲基
    安非他命。嗣於108年3月20日下午7時25分許，在臺北市萬
    華區艋舺大道、西藏路口，因未依指示停車受檢，而為警上
    前盤查，經其同意受搜索，扣得第一級毒品海洛因2包（淨
    重4.98公克）、第二級毒品甲基安非他命4包（驗前總淨重
    約120.62公克、純度約97%、驗前總純質淨重117.00公克）
    、含有MDMA成分之綠色小小兵造型之錠劑2粒（淨重0.7860
    公克）及大麻3包（總淨重1.00公克），而查悉上情。
二、案經臺北市政府警察局刑事警察大隊移送臺灣臺北地方檢察
    署檢察官偵查起訴。
    理  由
甲、程序方面：
一、按刑事訴訟法第159條第1項雖規定，被告以外之人於審判外
    之言詞或書面陳述，除法律有規定外，不得作為證據。惟同
    法第159條之5第1、2項已規定，經當事人於審判程序同意作
    為證據，法院審酌該言詞陳述或書面陳述作成時之情況，認
    為適當者，亦得為證據。又當事人、代理人或辯護人於法院
    調查證據時，知有第159條第1項不得為證據之情形，而未於
    言詞辯論終結前聲明異議者，視為有前項之同意（指同條第
    1項之同意作為證據），此乃第159條第1項所容許，得作為
    證據之例外規定之一。本案所據以認定被告犯罪事實之供述
    證據，檢察官、被告及辯護人於言詞辯論終結前，均未就上
    開證據主張有刑事訴訟法第159條第1項不得為證據之情形，
    本院復審酌各該證據作成時並無違法及證明力明顯過低之瑕
    疵等情況，認為適當，是未爭執之供述證據，具有證據能力
    。
二、本案認定犯罪事實之非供述證據，均與本案事實具有自然關
    聯性，且核屬書證、物證性質，又查無事證足認有違背法定
    程式或經偽造、變造所取得等證據排除之情事，復經本院依
    刑事訴訟法第164條、第165條踐行物證、書證之調查程序，
    檢察官、被告及辯護人對證據能力均不爭執，具有證據能力
    。
乙、實體方面：
一、認定犯罪事實所憑之證據及理由：上述犯罪事實，業據上訴
    人即被告施伯倫於偵查、原審及本院審理中均供認不諱，被
    告於查獲時所採集之尿液，經送鑑驗結果，呈嗎啡及甲基安
    非他命陽性反應，有臺北市政府警察局偵辦毒品案件尿液檢
    體委驗單、台灣尖端先進生技醫藥股份有限公司濫用藥物檢
    驗報告各1份在卷可憑。又扣案物經送鑑定結果，含有第一
    級毒品海洛因、第二級毒品甲基安非他命、MDMA及大麻成分
    ，且甲基安非他命純質淨重約117公克，有自願受搜索同意
    書、法務部調查局濫用藥物實驗室鑑定書、內政部警政署刑
    事警察局鑑定書、交通部民用航空局航空醫務中心毒品鑑定
    書各1份，及扣案之海洛因2包、甲基安非他命4包、含有MDM
    A成分之綠色小小兵造型之錠劑2粒及大麻3包等物在卷可據
    ，足證被告之自白與事實相符。本案事證明確，被告犯行堪
    以認定。
二、論罪科刑：
  ㈠按海洛因係毒品危害防制條例第2條第2項第1款所規定之第一
    級毒品，甲基安非他命、大麻及MDMA均係毒品危害防制條例
    第2條第2項第2款所規定之第二級毒品，均依法不得持有。
    而毒品危害防制條例第11條既就持有各級毒品之重量規定標
    準，則同一級之各類毒品應合併計算，否則不啻鼓勵行為人
    為規避刑責而持有多種同級毒品，殊非立法本意。被告所持
    有之3種第2級毒品應合併計算，卷內雖無關於被告所持有如
    附表編號3至編號4所示含第2級毒品MDMA成分之錠劑及大麻
    純質淨重多少之事證，惟被告所持有附表編號2所示之第2級
    毒品甲基安非他命之純質淨重既達20公克以上，即認被告持
    有第2級毒品之總純質淨重達20公克以上之罪，不另論第2項
    之持有第2級毒品罪。核被告所為，係犯毒品危害防制條例
    第11條第4項之持有第2級毒品純質淨重20公克以上罪（含持
    有MDMA、大麻部分)、第10條第1項之施用第1級毒品罪。被
    告持有第1級毒品犯行為施用第1級毒品犯行所吸收，另施用
    第2級毒品犯行為持有第2級毒品純質淨重20公克以上犯行所
    吸收，均不另論罪。
  ㈡被告於警察攔檢時，在偵查機關未發覺其持有毒品前，主動
    向警察自首持有毒品行為，並接受審判，符合自首要件，就
    持有毒品部分犯行，依刑法第62條前段之規定減輕其刑。
  ㈢被告有犯罪事實欄所述之犯罪科刑及執行情形，有本院被告
    前案紀錄表在卷可憑，其於有期徒刑執行完畢後，五年以內
    故意再犯本案有期徒刑以上之各罪，為累犯，又參酌司法院
    釋字第775號解釋意旨，審酌被告構成累犯之前案均為施用
    毒品案件，足認其對刑罰之反應力薄弱，依刑法第47條第1
    項之規定加重其刑。
  ㈣被告持有第二級毒品純質淨重20公克以上罪，其科刑有加重
    及減輕情形，依刑法第71條第1項之規定先加後減。
  ㈤被告所犯上述二罪，犯意各別、行為互殊，應予分論併罰。
三、沒收說明：扣案附表編號1至編號4所示之物，均屬查獲之毒
    品，依毒品危害防制條例第18條第1項前段之規定宣告沒收
    銷燬。
四、維持原判決及駁回上訴之理由：本院審理結果，認原審以被
    告犯罪事證明確，適用毒品危害防制條例第10條第1項、第1
    1條第4項、第18條第1項前段，刑法第11條前段、第47條第1
    項、第62條前段、第51條第5款之規定，以被告之責任為基
    礎，並斟酌刑法第57條各款所列事項等一切情狀（見原判決
    第2頁第6行至第10行），於判決內詳述其理由，判決：「施
    伯倫持有第二級毒品純質淨重二十公克以上，累犯，處有期
    徒刑拾月，又施用第一級毒品，累犯，處有期徒刑捌月，應
    執行有期徒刑壹年肆月。扣案如附表所示之物均沒收銷燬之
    。」核其認定事實、適用法律及量刑，均為妥適。被告以原
    審依累犯加重刑期、施用第一級毒品罪部分未依自首減刑，
    及量刑過重均有違誤提起上訴，然查：㈠被告前犯施用第二
    級毒品案件，經新北地院判處有期徒刑六月，於106年12月1
    日執行完畢後，五年以內再犯本案有期徒刑之罪，為累犯，
    原審依司法院釋字第775號解釋意旨，認被告有多次施用毒
    品前科，再犯2罪，足認被告對刑罰之反應力薄弱，依法加
    重其刑，符合罪刑相當原則。㈡被告於警詢時供稱：「（你
    有無施用過第一級毒品海洛因、第二級毒品安非他命、搖頭
    丸、大麻、第三級毒品一粒眠或其他毒品？）我只有施用過
    第二級毒品安非他命，但我沒有施用過其他各級毒品」等語
    （見1392號毒偵卷第39頁），足見被告就施用第一級毒品海
    洛因犯行部分並無自首，其係於驗尿呈嗎啡陽性反應被發覺
    後，始於偵查中供認施用海洛因犯行，是被告就施用第一級
    毒品部分，不符自首要件，自不適用自首減刑之規定。㈢量
    刑之輕重，應符合罪刑相當之原則，並斟酌客觀上之適當性
    、相當性與必要性，予以適度之判斷，使罰當其罪，以維護
    公平正義。被告所犯持有第二級毒品純質淨重二十公克以上
    罪，其法定刑為六月以上五年以下有期徒刑，得併科新臺幣
    七十萬元以下罰金；施用第一級毒品罪，其法定刑為六月以
    上五年以下有期徒刑。原審就持有第二級毒品純質淨重二十
    公克以上罪部分，依累犯加重及自首減輕其刑後，量處有期
    徒刑十月，就施用第一級毒品部分，依累犯加重其刑，量處
    有期徒刑八月，並於各刑之最長期十月以上，各刑合併之刑
    期一年六月以下，定應執行有期徒刑一年四月，符合罪刑相
    當原則，並無量刑過重情形。綜上所述，被告之上訴為無理
    由，應予駁回。
據上論斷，應依刑事訴訟法第368條，判決如主文。
本案經檢察官許祥珍到庭執行職務。
中　　華　　民　　國　 108　　年　　12　　月　　26　　日
                  刑事第八庭  審判長法　官 陳世宗
                                    法　官 呂寧莉
                                    法　官 周明鴻
以上正本證明與原本無異。
如不服本判決，應於收受送達後10日內向本院提出上訴書狀，其
未敘述上訴之理由者並得於提起上訴後10日內向本院補提理由書
（均須按他造當事人之人數附繕本）「切勿逕送上級法院」。
                                    書記官 謝雪紅
中　　華　　民　　國　　108 　年　　12　　月　　26　　日
附錄：本案論罪科刑法條全文
毒品危害防制條例第10條第1項
施用第一級毒品者，處 6 月以上 5 年以下有期徒刑。
毒品危害防制條例第11條第4項
持有第二級毒品純質淨重二十公克以上者，處 6 月以上 5 年以
下有期徒刑，得併科新臺幣 70 萬元以下罰金。

附表：
編號 扣案物品 1 海洛因貳包（鑑驗總餘重肆點玖肆公克）。 2 甲基安非他命肆包（鑑驗總餘重壹佰貳拾點肆陸公克，驗前純質總淨重壹佰壹拾柒公克）。 3 含有MDMA成分之綠色小小兵造型錠劑貳粒（鑑驗總餘重零點柒伍肆壹公克）。 4 大麻參包（鑑驗總餘重零點玖肆公克）。